臺灣嘉義地方法院民事裁定
111年度消債更字第68號
聲  請  人  許懷文

代  理  人  賴一帆律師（法律扶助律師）
債  權  人  臺灣銀行股份有限公司

法定代理人  許志文


債  權  人  凱基商業銀行股份有限公司


法定代理人  魏寶生


債  權  人  合作金庫商業銀行股份有限公司

法定代理人  雷仲達
代  理  人  黃蘭婷
上列當事人因消費者債務清理事件聲請更生，本院裁定如下：
    主  文
聲請人許懷文自中華民國一一一年八月三十日下午四時起開始更
生程序。
命司法事務官進行更生程序。
    理  由
一、按法院開始更生程序之裁定，應載明其年、月、日、時，並
    即時發生效力，消費者債務清理條例（下稱消債條例）第45
    條第1 項定有明文。又法院裁定開始更生或清算程序後，得
    命司法事務官進行更生或清算程序，消債條例第16條第1項
    亦定有明文可參。復按債務人不能清償債務或有不能清償之
    虞者，得依本條例所定更生程序或清算程序，清理其債務；
    債務人無擔保或無優先權之本金及利息債務總額未逾新臺幣
    （下同）1,200萬元者，於法院裁定開始清算程序或宣告破
    產前，得向法院聲請更生；本條例所稱消費者，指5年內未
    從事營業活動或從事小規模營業活動之自然人，前項小規模
    營業指營業額平均每月20萬元以下者，消債條例第3條、第4
    2條第1項、第2條第1項、第2項分別規定甚明。再按債務人
    對於金融機構負債務者，在聲請更生或清算前，應向最大債
    權金融機構請求協商債務清償方案，或向其住、居所地之法
    院或鄉、鎮、市、區調解委員會聲請債務清理之調解。債務
    人為前項請求或聲請，應以書面為之，並提出財產及收入狀
    況說明書、債權人及債務人清冊，及按債權人之人數提出繕
    本或影本；協商或調解成立者，債務人不得聲請更生或清算
    ，但因不可歸責於己之事由，致履行有困難者，不在此限，
    消債條例第151條第1項、第2項、第7項亦分別定有明文。
二、本件聲請人主張對於臺灣銀行股份有限公司（下稱臺灣銀行
    ）等金融機構負有334,449元之無擔保無優先債務，因有不
    能清償債務情事，前已提出債權人清冊，以書面向本院聲請
    債務清理調解，最大債權銀行台灣銀行提出就學貸款266,58
    8元為有擔保債權，每月至少需還款4,004元，另2家金融機
    構為無擔保債權，總金額為723,736元，分180期，0利率計
    算，每月期付金至少需繳4,021元之還款方案，聲請人無法
    負擔上開方案，以致調解不成立。又聲請人復未經法院裁定
    開始清算程序或宣告破產，爰請求裁定准予更生等語。
三、經查：
  ㈠本件聲請人主張依消債條例向本院聲請債務清理調解程序，
    最大債權銀行臺灣銀行具狀陳報提出就臺灣銀行對聲請人就
    學貸款債權266,588元部分，信保基金雖已理賠，因保證人
    未簽妥同意書，其仍陳報為有擔保債權，聲請人應依原契約
    履行，每月至少需還款4,004元，另2家金融機構為無擔保債
    權，總金額為723,736元，分180期，0利率計算，每月期付
    金至少需繳4,021元之還款方案，經與聲請人代理人電洽，
    因聲請人每月期付金至少8,025元，聲請人表示無法負擔，
    實難以達成調解共識；而聲請人表示目前在阿里山上做生意
    ，每月營業額4萬多元，扣除必要支出，每月可以清償3,000
    元左右，加上疫情關係，收入不太穩定，且與姊姊須共同負
    擔父母親之生活費，故無法負擔上開還款方案，因債權人未
    到庭，未能協議，以致無法與最大債權銀行成立前置協商等
    情，業經本院調閱111年度司消債調字第84號調解卷（下稱
    調解卷）核閱屬實，是本件聲請人所提更生之聲請所應審究
    者為其現況是否有不能清償債務或有不能清償之虞之情事。
  ㈡聲請人主張其有不能清償債務之情事，並提出財產及收入狀
    況說明書、債權人清冊、債務人清冊、財團法人金融聯合徵
    信中心查詢當事人綜合信用報告－債務清理條例前置協商專
    用債權人清冊及回覆書、全國財產稅總歸戶財產查詢清單、
    108年度及109年度綜合所得稅各類所得資料清單、營業收支
    切結、勞工保險年資查詢、本院執行命令、存摺內頁、中華
    電信繳費通知、台灣電力公司繳費憑證、交通部觀光局阿里
    山國家風景區管理處採購契約書、租約證明、翠檒軒菜單、
    交通部公路總局汽車燃料使用費繳納證明、強制險保單、車
    輛繳稅查詢、農(漁)民出售農(漁)產物收據、免用統一發票
    收據、農民出售農產物收據、戶籍謄本、汽機車行車執照、
　　、全民健康保險保險費計算表、交通部公路總局汽車燃料使
    用費繳納證明、強制責任險保單為證（見調解卷第15至209
    頁、本院卷第71至143、163至220頁）。
　㈢查聲請人主張自民國107年10月12日起經營翠檒軒，平均每月
    營業額為39,673元（尚未扣除成本），而平均月營業成本為
    23,683元，並提出自行統計上報交通部觀光局阿里山國家風
    景區管理處營業額明細、交通部觀光局阿里山國家風景區管
    理處採購契約書、租約證明、中華電信繳費通知、台灣電力
    公司繳費憑證、農(漁)民出售農(漁)產物收據、免用統一發
    票收據、農民出售農產物收據為證。本院審酌聲請人平均每
    月營業額為39,673元，為有5年內從事營業額平均每月20萬
    元以下之營業活動，扣除平均月營業成本23,683元，則聲請
    人平均每月收入為15,990元（計算式：39,673元－23,683元
    ）。
　㈣聲請人主張其每月個人必要生活支出為手機電信費1,029元、
    油資3,000元、伙食費5,000元、健保費826元、住家房租5,0
    00元、醫療及生活用品、汽機車修理等雜項費用2,000元、
    汽車燃料費515元（1年6,180元）、機車燃料費37元（1年45
    0元）、機車強制險50元（1年600元）、汽車強制險85元（1
    年1,019元）、汽車牌照稅936元（1年11,230元），共計18,
    478元，聲請人固提出中華電信繳費通知、全民健康保險保
    險費計算表、租約證明、交通部公路總局汽車燃料使用費繳
    納證明、強制責任險保單為憑，惟聲請人既已知負有鉅額債
    務無法清償，即應樽節開支，則聲請人每月個人必要生活支
    出以衛生福利部公告111年度臺灣省最低生活費14,230元之1
    .2倍即17,076元計算為適當，逾此部分應予剔除。
　㈤聲請人主張其父母雖離婚且戶籍地不同，惟父母一直同住，
    父親除於109年間有少量種植山葵之收入外，無其他收入，
    目前亦無繼續種植山葵，近年聲請人父母身體健康狀況不佳
    ，時常進出醫院，無法工作，並賴聲請人與兄弟姊妹共4人
    不定期、不定數額供養，聲請人每月支出父親扶養費約2,00
    0元，並提出聲請人父親之戶籍謄本、全國財產稅總歸戶財
    產查詢清單、108至110年度綜合所得稅各類所得資料清單、
    切結書為證（見本院卷第139、145至151、221頁）。查聲請
    人父親為41年6月生，目前70歲，已逾法定退休年齡，無所
    得財產，堪信確有不能維持生活情事而需聲請人扶養，本院
    審酌聲請人父親每月生活必要支出按衛生福利部公告111年
    度臺灣省最低生活費14,230元之1.2倍即17,076元之數額計
    算，聲請人與其兄弟姊妹4人分擔後，每月應負擔之父親扶
    養費為4,269元（計算式：17,076元÷4人），故聲請人主張
    每月支出父親扶養費2,000元，其金額尚屬合理，應予准許
    。
　㈥承上，本件聲請人每月收入15,990元，已不足支付每月生活
    必要支出19,076元（計算式：17,076元＋2,000元），實無法
    負擔最大債權銀行臺灣銀行所提每月清償至少8,025元之協
    商還款方案。是以本院審酌聲請人現況之財產、勞力及信用
    等清償能力，尚不足支付生活必要支出，堪信已不能清償前
    開所負無擔保或無優先權債務991,859元（依債權人陳報之
    債權總額）。從而，聲請人所為本件聲請，核符消債條例第
    3條所定之要件。
四、綜上所述，本件聲請人為一般消費者，於5年內從事營業額
    平均每月20萬元以下之營業活動。其有無法清償債務之虞情
    事，又所負無擔保或無優先權之本金及利息債務，並未逾1,
    200萬元，且未經法院裁定開始清算程序或宣告破產，又查
    無消債條例第6條第3項、第8條或第46條各款所定駁回更生
    聲請之事由存在，則聲請人聲請更生，洵屬有據，應予准許
    。　　
五、至於聲請人於更生程序開始後，應另提出足以為債權人會議
    可決或經法院認為公允之更生方案以供採擇，俾免更生程序
    進行至依消債條例第61條規定應行清算之程度，附此敘明。
六、依消債條例第11條第1項、第45條第1項、第16條第1項，爰
    裁定如主文。
中　　華　　民　　國　　111 　年　　8 　　月　　30　　日
                  民事第二庭法　官　陳威憲
以上正本係照原本作成。
本裁定不得抗告。
中　　華　　民　　國　　111 　年　　8 　　月　　30　　日
                            書記官  方瀅晴